臺灣高雄地方法院民事判決　九十年訴字第二○五三號
　　原　　　告　丁○○
　　送達代收人　戊○○
　　被　　　告　甲○○
　　訴訟代理人　乙○○
　　被　　　告　丙○○○○○○.
右當事人間請求損害賠償事件，本院判決如左：
    主    文
被告應連帶給付原告新台幣壹拾萬玖仟壹佰捌拾陸元，及自民國九十年七月二十六日
起至清償日止，按年息百分之五計算之利息。
原告其餘之訴駁回。
訴訟費用由被告連帶負擔十分之一，餘由原告負擔。
本判決第一項於原告以新台幣參萬柒仟元供擔保後，得假執行；但被告於假執行實施
前以新台幣壹拾萬玖仟壹佰捌拾陸元為原告預供擔保後，得免為假執行。
原告其餘假執行之聲請駁回。
    事實及理由
一、原告主張：被告甲○○受僱於被告張林秀女所開設之鳳成瓦斯行擔任運送瓦斯之
    貨車司機，被告甲○○於民國八十九年四月十一日下午二時許，駕駛車牌號碼Ζ
    Ｃ－六八九二號自小貨車載運瓦斯，沿高雄縣林園鄉○○○路一六二巷由北向南
    方向行駛，行經該巷與頂厝路一三０巷無號誌交岔路口時，本應注意車輛行經無
    號誌之交岔路口，應減速慢行，作隨時停車之準備，且應注意車前狀況，並隨時
    採取必要之安全措施，而依當時情況並無不能注意之情事，竟疏未注意，適有原
    告駕駛車牌號碼ＷＣＰ－四三二號機車，沿頂厝路由東向西方向行駛至上開路口
    時，致該貨車車頭撞擊該機車之右側，原告因而受有頭部外傷、胸部挫傷併肋骨
    骨折、腹部挫傷、後枕部血腫等多處傷害，被告甲○○經本院八十九年度交易字
    第九九五號刑事判決業務過失傷害罪，處有期刑徒三月確定。爰依民法第一百八
    十四條第一項前段、第一百八十八條、第一百九十三條及第一百九十五條之規定
    ，請求被告應連帶給付下列損害：
    （一）醫療費用：原告因前揭業務過失傷害行為，計支出醫療費用五萬二千八百
          十九元。
    （二）工作損失：原告原受僱於訴外人黃豐正開設之水產養殖場，每月收入三萬
          元，因前開車禍，使原告無法工作，爰請求自事故發生日起十二個月之工
          作損失，計三十六萬元。
    （三）精神慰撫金：原告因本件車禍受有上述傷勢，令原告痛苦不堪，且原告原
          從事水產養殖業，本擬加入經營水產養殖改良，而參加高雄縣林園區漁會
          漁事研究班養殖組學習研究，亦因上開事故，無法實現此一人生夢想，更
          令原告精神上倍感痛苦，爰請求精神慰撫金五十萬元。
    （四）綜上，原告請求被告應連帶給付九十一萬二千八百十九元，及自起訴狀繕
          本送達翌日起至清償日止，按年息百分之五計算法定遲延利息，並陳明願
          供擔保請准宣告假執行。
二、被告甲○○則辯稱：否認原告提出之診斷證明書（福安醫院除外）及醫療費用收
    據之真正；另原告請求自事故發生日起一年之工作損失部分，亦有可議之處；此
    外原告請求之精神慰撫金過高；再者，原告就系爭車禍之發生，亦與有過失等語
    ，並聲明（一）原告之訴及假執行之聲請均駁回，（二）訴訟費用由原告負擔，
    （三）如受不利之判決，願供擔保請准宣告假執行。
三、被告丙○○○○○○○○○則以：系爭車禍肇事地點在港埔派出所附近，原告為
    何未立即報案，且伊於系爭車禍發生後之八十九年五月五日曾借被告甲○○一萬
    二千元，原以為就此和解息事，詎至同年七月間始輾轉得知被告甲○○尚未與原
    告和解，故究竟有無發生系爭車禍，實有疑問，且原告所受之傷勢與被告甲○○
    之肇事行為顯無相當因果關係；又被告甲○○非伊正式僱用，係屬臨時性亦無僱
    傭契約存在，且伊對被告甲○○之監督已盡相當之注意；另否認原告提出之診斷
    證明書（福安醫院除外）及醫療費用收據之真正；再者，原告發生車禍前，是否
    受僱於水產養殖場，月入三萬元，因本件車禍無法工作達十二月，均應由原告負
    舉證責任；此外，原告於系爭車禍初僅請求二萬五千元，嗣被告甲○○未如數賠
    償，現請求九十餘萬元，殊屬矛盾，另原告就系爭車禍之發生，亦與有過失，且
    原告當時為何未提起民事訴訟求償，而於事故後一年二個月始行起訴，均令人不
    解，故原告之請求顯無理由等語，資為抗辯，並聲明（一）原告之訴及假執行之
    聲請均駁回，（二）訴訟費用由原告負擔，（三）如受不利之判決，願供擔保請
    准宣告假執行。
四、原告主張被告甲○○於前揭時地駕車肇事之事實，業據其提出診斷證明書及醫療
    費用收據等件為證（詳簡易庭卷第八至二四頁），且經被告甲○○於該業務過失
    傷害刑事案件偵、審中自承在卷，又被告甲○○因前開肇事行為，為本院刑事庭
    八十九年度交易字第九九五號判決處有期徒刑三月確定，亦經本院調閱該刑事卷
    ，查明屬實。被告丙○○○○○○○○○雖辯稱：原告未於事故後立即報案或於
    事故發生一年二個月後始行起訴，故是否有發生系爭車禍，實有疑問云云，惟前
    開辯稱均屬臆測，肇事人即被告甲○○已承認肇事，另原告復因此受有上述傷害
    ，又經刑事判決確定被告洪土良肇事責任，核難僅以原告未立即報案或嗣後始提
    起本訴而否定上開車禍肇事之事實；另被告張林秀女縱曾借予被告甲○○一萬二
    千元，欲被告甲○○與原告和解，嗣後卻得知未成立和解云云，惟此亦與是否曾
    發生上開車禍情事為兩回事，亦難據以否認上開車禍肇車之事實，從而依本院調
    查證據之結果，堪認原告之主張為真實。
五、按車輛行經無號誌之交岔路口，應減速慢行，作隨時停車之準備。又汽車行駛時
    ，駕駛人應注意車前狀況及兩車併行之間隔，並隨時採取必要之安全措施。道路
    交通安全規則第九十三條第一項第四款、第九十四條第三項分別定有明文。被告
    甲○○既考領有大貨車駕駛執照，對於前揭規定自無法諉為不知，且前揭規定之
    義務亦為被告甲○○應注意之事項，而依被告甲○○之智識、能力並無不能注意
    之情事，竟疏於注意行經無號誌路口，應減速慢行，且未注意車前狀況，並採取
    適當、必要及有效之閃避或煞車等安全措施，竟貿然駛過，致肇事使原告受有上
    開傷害，此有道路交通事故調查報告表一份在刑事卷足憑，是被告甲○○有過失
    ，已經顯明。且本件事故經送臺灣省高屏澎區車輛行車事故鑑定委員會、臺灣省
    車輛行車事故覆議鑑定委員會鑑定結果，亦均認甲○○駕駛小貨車行經狹路無號
    誌交岔路口未減速慢行為肇事次因，此有該二會分別於八十九年九月二十九日高
    屏澎鑑字第八九一四０一號函、八十九年十一月二十日府覆議字第八九一八九０
    號函所附鑑定意見書足參。而原告之受傷與被告之過失行為間並有相當之因果關
    係，故原告主張被告甲○○就本件車禍應負過失之責，自應採信。
六、次按受僱人因執行職務，不法侵害他人之權利者，由僱用人與行為人連帶負損害
    賠償責任，但選任受僱人及監督其職務之執行，已盡相當之注意或縱加相當之注
    意而仍不免發生損害者，僱用人不負賠償責任，民法第一百八十八條第一項定有
    明文。而所謂受僱人並非僅限僱傭契約所稱之受僱人，凡客觀上被他人使用，為
    之服勞務而受其監督者，均係受僱人，最高法院五十七年度台上字第一六六三號
    判例意旨，可資參照。查被告張林秀女經營鳳成瓦斯行，其僱用被告甲○○擔任
    運送瓦斯工作，肇事時被告甲○○正在載運瓦斯，瓦斯桶上有鳳成瓦斯行之電話
    號碼，另肇車車輛亦有鳳成瓦斯行之字樣，此經被告甲○○自承在卷（本院卷第
    一五頁），故被告甲○○自為被告丙○○○○○○○○○之受僱人，初不問是否
    簽訂僱傭契約抑或臨時性、長久性。又僱用人選任監督之注意範圍，包括受僱人
    技術是否純熟及其人性格是否謹慎等因素（參最高法院二十年度上字第五六八號
    判例），不能僅以被告甲○○領有大貨車駕駛執照，即認為僱用人已盡選任監督
    之注意義務，被告丙○○○○○○○○○辯稱：被告甲○○領有汽車駕照，伊已
    盡選任監督之注意義務，尚未能舉證以實其說，本院難以採信。
七、再按因故意或過失，不法侵害他人之權利者，應負損害賠償責任；不法侵害他人
    身體、健康者，對於被害人因此喪失或減少勞動能力或增加生活上需要時，應負
    損害賠償責任；而情節重大者，被害人雖非財產上之損害，亦得請求賠償相當之
    金額，民法第一百八十四條第一項前段、第一百九十三條第一項、第一百九十五
    條第一項分別定有明文。查原告既因被告甲○○車禍肇事行為受有前述傷害，則
    原告之受傷與被告之過失行為間即有相當因果關係，又被告甲○○係受僱於被告
    丙○○○○○○○○○，且其於執行職務時，疏未注意致原告受傷，已如前述，
    從而原告本於侵權行為法則，請求被告應連帶賠償損害，自屬於法有據。至於原
    告請求被告連帶給付各項損害賠償，是否准許，分述如次：
    （一）醫療費用：
          １、原告主張其因系爭車禍分別於八十九年四月十一日至同年月十六日、
              同年月十六日至二十七日、同年五月五日至五月九日至建佑醫院、輔
              英技術學院附設醫院及福安醫院住院就診，業據其提出診斷證明書三
              紙附卷可稽（簡易庭卷第八至一○頁），被告就前開建佑醫院、輔英
              技術學院附設醫院所出具之診斷證明書均否認其真正，經本院通知該
              二紙診斷證明書具名之醫師藍健台、張明松到庭證述：前開診斷證明
              書確為其等所開立等語（本院卷第七七、七八、一五四頁）；參酌車
              禍發生之時點與原告至建佑醫院就診之日期，均係在八十九年四月十
              一日，且藍健台醫師對於該日之就診情形，亦認為原告係因車禍致受
              有上述傷勢，有建佑醫院九十年九月七日及十月十七日健佑字第一○
              五一、一○七五號函附卷可證（本院卷第四五、一四二頁），另被告
              對於福安醫院之診斷證明書均不否認其真正，再者，上開三紙診斷證
              明書所載之病名、診斷，大致相同，且時點復屬接近等情，故本院認
              定原告至上開三家醫療院所就診，確係因系爭車禍受傷所致。從而原
              告於上開時期至前述三家醫院就診所支出之醫療費用分別為(1)建佑醫
              院：一萬三千一百十二元（本院卷第四五頁），(2)輔英技術學院附設
              醫院：一萬二千四百七十三元（總額為一萬二千五百二十三元，惟應
              扣除證明書五十元）（本院卷第二六至二八頁），(3)福安醫院：七千
              三百八十元（本院卷第三三、三四頁），合計三萬二千九百六十五元
              （13112+12473+7380＝32965），業經本院函請上開三家醫院查明屬
              實，有回函附卷可證，故該費用自屬醫療上所必要，應由被告負擔。
          ２、原告另主張其因前開車禍致第四、五腰椎滑脫併腰椎狹窄於八十九年
              七月三十一日至八月三日、同年八月十九日至八月二十五日至建佑醫
              院住院治療，並據其提出診斷證明書二紙為據（簡易庭卷第一一、一
              二頁），惟此業經被告辯稱前揭病症與系爭車禍無關等語，故本院函
              請建佑醫院說明，據該院回函載：(1)患者（即原告）於八十九年四月
              十一日因車禍致頭部外傷、胸部挫傷併肋骨折及腹部挫傷住院，當時
              並無腰部不適之主訴及症狀。(2)病患於八十九年四月十六日至八十九
              年四月十九日住院於輔英技術學院附設醫院，依出院病歷摘要得知，
              亦無腰椎受撞之記錄。(3)查於八十九年七月三十一日住院並主訴三、
              四天前曾不慎腰扭傷，經檢查有腰椎滑脫現象。(4)二上推知二者應無
              相關等語，有該九十年十月十七日建佑院字第一○七五號、一○七六
              號函附護理記錄、理賠申請書、出院病歷摘要各一份在卷可憑（本院
              卷第一四二至一四七頁）。本院斟酌上開醫療院之專業意見，認定原
              告之前揭病症與系爭車禍無關，故原告請求因該病症所支出之醫療費
              用，應由被告負擔，自不足採。原告另提出建佑醫療費用收據七紙（
              簡易庭一三至一六頁）、輔英技術學院附設醫院醫療繳款收據二紙（
              簡易庭一九頁）、福安醫院醫療費用證明二紙（簡易庭卷第二一、二
              二頁）、隆德中醫診所醫療費用明細表一紙（簡易庭卷第二四頁），
              惟該等醫療費用原告尚未能舉證與系爭車禍間有相當因果關係存在，
              故本院難以採信。
    （二）減少勞動能力（工作損失）部分：
          １、原告主張發生車禍前，在水產養殖場擔任放料（一天放四次，料約三
              十公斤一包，一次大約放三包）、洗池（共四十多個池，一個池大約
              可以裝四十噸到五十噸的水、面積約二十坪左右，深度約二百公分）
              之工作，每月薪資三萬元，因系爭車禍無法工作，故請求一年薪資所
              得之損失等語，此節固據被告否認，惟經前開水產養殖場之負責人黃
              豐正到庭證述：「原告自八十七年左右到我的養殖場，直到原告因系
              爭車禍受傷後，因為原告無法抬起蝦子的重量，就沒有再僱用他，原
              告工作的內容主要是放料、一天要放四次，料的重量每包約二十五公
              斤‧‧‧另外原告還要負責洗池，養殖場有二十池，一池大約可裝四
              、五十噸的水‧‧‧」（本院卷第一七八頁）、「一個月薪水約三萬
              元」（本院卷第一六頁）等語；另證人劉淑真亦結證稱：「我是從事
              魚蝦的飼料買賣，黃豐正的養殖場所飼養的豐年蝦所需的飼料大部分
              是向我所購買，我又住在他的養殖場附近，故他的養殖場我大約兩三
              天會去一趟，我去的時候常常看到原告在黃豐正的養殖場裡所從事的
              工作，包括開車及飼養豐年蝦，我大約在八十七年年間到黃豐正的養
              殖場就有看到原告在那裡工作‧‧‧」等語（本院卷第六○、六一頁
              ）。參酌前開證人之證述，被告辯稱原告是否受僱於黃豐正而從事水
              產養殖云云，尚不足採。從而本院認定原告於系爭事故發生前，確係
              受僱於黃豐正在水產養殖場工作，每月薪資三萬元。
          ２、惟原告另主張因系爭車禍而導致十二個月無法從事前開工作，被告亦
              否認其主張，經本院向建佑醫院函查，據該院回函稱：患者丁○○於
              八十九年四月十一日至八十九年四月十六日所患之外傷，依當時病況
              三個月後可逐漸恢復正常工作等語，有該院九十年十二月二十四日建
              佑院字第一一○九號函附卷可佐（本院卷第一七四頁），故本院參酌
              前開診斷醫師之專業意見，認定原告可請求減少勞動能力之損失，以
              三個月為準，而原告每月薪資三萬元，可請求之金額為九萬元。
    （三）精神慰撫金：原告因本件車禍受有前述傷害，身體及精神所受之痛苦，自
          不待言。爰審酌原告為國小畢業、目前無業、車禍前任職水產養殖場、月
          薪三萬元、名下無其他財產，被告甲○○高工畢業、目前無業、車禍在鳳
          成瓦斯行工作、月薪約三萬元、名下無其他財產，被告張林秀女係國小畢
          業、現經營瓦斯行、月入約五、六萬元、名下亦無其他財產；以兩造之教
          育程度、經濟狀況、身分、地位、加害之程度等情考量，認原告請求精神
          慰撫金，以十五萬元為適當。
    （四）綜上所述，原告可請求之損害額為二十七萬二千九百六十五元（32965＋
          90000 ＋150000＝272965）。
八、按損害之發生或擴大，被害人與有過失者，法院得減輕賠償金額或免除之，民法
    第二百十七條第一項著有明文。又車輛行駛至無號誌之交岔路口，應減速慢行，
    如同為直行車者，左方車應暫停讓右方車先行，道路交通安全規則第九十三條第
    一項第四款、第一百零二條第一項第二款亦有明文。查原告駕駛機車行經肇事之
    交岔路口，有未減速慢行，且其行駛之左方車亦未暫停讓被告甲○○之右方車先
    行，導致本件車禍之產生，有道路事故調查表附刑事卷可證，故原告就本件車禍
    之發生，亦與有過失。另台灣省高屏澎區車輛行車事故鑑定委員會、台灣省車輛
    行車事故覆議鑑定委員會之鑑定結果，亦同此意見，認為原告駕駛機車行經交岔
    路口未減速慢行，且未暫停讓右方車先行，為肇事主因，被告甲○○行經狹路無
    號交岔路口未減速慢行為肇事次因，此有該二會分別於八十九年九月二十九日高
    屏澎鑑字第八九一四○一號函、八十九年十一月二十日府覆議字第八九一八九○
    號函附鑑定意見書在刑事卷足參。從而本院審酌原告及被告甲○○之過失程度，
    認為原告就系爭車禍應負百分之六十之過失責任。故原告可請求之損害額，亦應
    依其過失比例而減少。準此，原告可請求之損害額為十萬九千一百八十六元（
    272965×40％＝109186）。
九、綜上所述，原告本於侵權行為法則，請求被告應連帶給付十萬九千一百八十六元
    ，及自起訴狀繕本送達之翌日即九十年七月二十六日起至清償日止，按年息百分
    之五計算之法定遲延利息，為有理由，應予准許，逾此範圍之請求為理由，應予
    駁回。又兩造均陳明願供擔保請准宣告假執行或免為假執行，就原告勝訴部分，
    經核均無不合，爰各酌定相當擔保金額併准許之，至於原告敗訴部分，其假執行
    之聲請，已失所附麗，應予駁回。此外，本件判決基礎已臻明確，兩造其餘攻擊
    防禦方法及舉證，與判決結果已無影響，爰不一一論述，併此敘明。
十、結論：本件原告之訴為一部有理由，一部無理由，並依民事訴訟法第七十九條但
    書、第三百九十條第二項、第三百九十二條，判決如主文。
中　　　華　　　民　　　國　　九十一　　年　　　一　　　月　　二十五　　日
                              臺灣高雄地法院民事第五庭
~B法　　　官　吳為平
右為正本係照原本作成。
如對本判決上訴，須於判決送達後廿日內向本院提出上訴狀。
中　　　華　　　民　　　國　　九十一　　年　　　一　　　月　　二十五　　日
~B法院書記官　陳昱良
